【裁判字號】    90,重訴,533
【裁判日期】    900731
【裁判案由】    清償借款
【裁判全文】
臺灣高雄地方法院民事判決  九十年度重訴字第五三三號
    原      告  高雄區中小企業銀行股份有限公司
    法定代理人  丁○○
    訴訟代理人  戊○○
    被      告  丙○○○
    被      告  乙○○
    訴訟代理人  丙○○○
    被      告  甲○○
右當事人間清償借款事件，本院判決如左：
    主    文
被告應於繼承被繼承人高慶瑞財產之範圍內，連帶給付原告新台幣捌佰萬元及自民國
九十年三月二十九日起至清償日止，按年息百分之九點八五計算之利息，暨自民國九
十年三月二十九日起至清償日止，其逾期在六個月以內部分，按上開利率百分之十，
逾期超過六個月者，超過部分按上開利率百分之二十計付之違約金。
訴訟費用由被告連帶負擔。
本判決第一項於原告以新台幣貳佰柒拾萬元或等值之中央政府建設公債為被告供擔保
，准予假執行。
    事實及理由
一、原告主張：訴外人王慶安於民國八十五年六月十七日邀同訴外人高慶瑞為連帶保
    證人，向原告借款八百萬元，約定借款期間自八十五年六月十七日起至八十六年
    一月十日止，按年息百分之九點八五計算利息，並按每月十七日繳付利息，如一
    期未繳納，視為全部到期，除按上開利率計算遲延利息外，逾期在六個月以內者
    ，按上開利率百分之十，逾期超過六個月以上者，超過部分按上開利率百分之二
    十計算違約金，且於授信約定書第七條約定原告處分擔保物時，同宗債務立約人
    同意原告就違約金優先於本金抵償之。詎王慶安於八十六年三月十日到期後為清
    償本金，經原告於八十六年四月三十日轉入催收帳戶後，王慶安亦僅繳息至八十
    六年八月三十一日，經於原告聲請拍賣擔保物後，於九十年五月二日受分配二百
    八十八萬一千二百元，扣除至九十年三月二十八日之利息二百八十萬六千五百七
    十五元、違約金五十二萬二千二百三十九元，尚不足四十四萬七千六百十四元，
    與前揭借款本金餘額相抵充，尚積欠原告如主文所示之本金、利息及違約金。保
    證人高慶瑞於八十六年七月二十一日死亡，被告為其限定繼承人，依法對上開保
    證債務，於繼承財產之範圍內，負連帶清償責任，爰依繼承及連帶保證之法律關
    係，請求判決如主文所示。
二、被告則以被告自認為高慶瑞之限定繼承人，惟不知高慶瑞生前為本件借貸之連帶
    保證人，且借據上之高慶瑞簽名與印文不能證明屬實等語置辯。
三、原告主張之事實，業據提出授信約定書、分配表、放款帳卡、戶籍謄本、繼承系
    統表各一份及借據二張為證，經核內容彼此相符，並經本院調閱本院八十六年度
    繼字第六三二號卷宗核閱屬實屬實，被告雖辯稱高慶瑞非保證人，惟本院於九十
    年七月三十日當庭勘驗本件借據上高慶瑞之簽名筆跡，核與被告不爭執簽名為真
    正之高慶瑞於八十五年九月七日所簽署一千四百萬元借據上之簽名相符，有該日
    言詞辯論筆錄一份在卷可查，足認原告主張之事實，堪信為真實，被告上開辯稱
    不足採信。
四、按借用人應於約定期限內，返還與借用物種類、品質、數量相同之物；遲延之債
    務，以支付金錢為標的者，債權人得請求依法定利率計算之遲延利息，但約定利
    率較高者，仍從其約定利率；當事人得約定債務人不履行債務時，應支付違約金
    ；數人負同一債務，明示對於債權人各負全部給付之責任者，為連帶債務；連帶
    債務之債權人，得對於債務人全體，同時請求全部之給付。連帶債務未全部履行
    前，全體債務人仍負連帶責任；繼承人得限定以因繼承所得之遺產，償還被繼承
    人之債務；為限定繼承者，其對於被繼承人之權利、義務，不因繼承而消滅；民
    法第四百七十八條前段、第二百三十三條第一項、第二百五十條第一項、第二百
    七十二條第一項、第二百七十三條、第一千一百五十四條第一項、第三項分別定
    有明文。被告係本件借款之連帶保證人高慶瑞之限定繼承人，而訴外人王慶安借
    款後，並未按期清償，被告依上開法律規定，自應就所繼承王慶瑞財產之範圍內
    ，負連帶清償之保證債務，從而原告依連帶保證及限定繼承之法律關係，請求被
    告於繼承高慶瑞財產之範圍內，連帶給付如主文所示之本金、利息及違約金，即
    屬正當，應予准許。
五、原告陳明願供擔保請准宣告假執行，核無不合，爰酌定相當數額准許之。
據上論結，本件原告之訴為有理由，依民事訴訟法第八十五條第二項、第三百九十條
第二項，判決如主文。
中      華      民      國    九十      年      七      月    三十一    日
                              臺灣高雄地方法院民事第二庭
~B法      官  吳文婷
右為正本係照原本作成。
如不服本判決，應於送達後廿日內，向本院提出上訴狀並表明上訴理由，如於本判決
宣示後送達前提起上訴者，應於判決送達後十日內補提上訴理由書（須附繕本）。
中      華      民      國    九十      年      七      月     三十一   日
~B法院書記官  王少玲


司法院資訊處製作；財團法人民間司法改革基金會備份。
